臺灣高等法院臺中分院刑事判決
111年度上易字第82號
上  訴  人  臺灣臺中地方檢察署檢察官
被      告  謝豐懋



上列上訴人因被告妨害自由案件，不服臺灣臺中地方法院110年
度易字第252號中華民國110年11月10日第一審判決（起訴案號：
臺灣臺中地方檢察署109年度偵字第32167號），提起上訴，本院
判決如下：
    主  文
上訴駁回。
    理  由
一、公訴意旨略以：被告丁○○於民國109年6月27日16時許，與陳
    ○霖（行為時為少年，由臺灣彰化地方法院少年法庭調查）
    基於恐嚇危害安全之犯意聯絡，由被告駕駛車牌號碼0000-0
    0號自用小客車搭載陳○霖並攜帶油漆，先後至告訴人甲○○位
    於臺中市○○區○○巷00○00號之住處及告訴人丙○○位於臺中市○
    ○區○○路○○巷00號之住處前，由陳○霖潑灑紅色油漆至上2址
    大門及門前處，致該處沾染油漆而告訴人甲○○、丙○○及其等
    同住家人亦因而心生畏懼，致生危害於安全，因認被告涉犯
    刑法第305條恐嚇危害安全罪嫌（就被訴潑漆致減損前址大
    門、門前美觀效用毀損罪嫌部分，業經原審判處不受理確定
    ，非本院上訴審理範圍）。
二、按犯罪事實應依證據認定之，無證據不得認定犯罪事實；不
    能證明被告犯罪者，應諭知無罪之判決，刑事訴訟法第154
    條第2項、第301條第1項分別定有明文。次按事實之認定，
    應憑證據，如未能發現相當證據，或證據不足以證明，自不
    能以推測或擬制之方法，以為裁判基礎。且刑事訴訟上證明
    之資料，無論其為直接證據或間接證據，均須達於通常一般
    人均不致於有所懷疑，而得確信其為真實之程度，始得據為
    有罪之認定，若其關於被告是否犯罪之證明未能達此程度，
    而有合理性懷疑之存在，致使無從形成有罪之確信，根據「
    罪證有疑，利於被告」之證據法則，即不得遽為不利於被告
    之認定。
三、無罪判決並無依證據認定之犯罪事實，因本院審理後認本案
    不能證明被告犯罪，而為無罪判決之諭知，故本案卷內證據
    資料，是否具有證據能力，即無論述必要，先予敘明。
四、公訴意旨認被告涉犯恐嚇危害安全罪嫌，無非係以證人即告
    訴人甲○○、丙○○於警詢及偵訊時之證述、證人即告訴人甲○○
    之女陳○○之證述、證人即共犯少年陳○霖於警詢及偵訊時證
    述、現場監視器影像擷圖及現場照片、告訴人丙○○提出之某
    同事住處前監視影像擷圖等為其主要論據。訊據被告固坦承
    曾於上開時間，駕駛車牌號碼0000-00號自用小客車搭載陳○
    霖先後至告訴人等2人住處附近，然否認有何恐嚇危害犯行
    ，辯稱：我不知道陳○霖是要去潑漆，我沒有跟陳○霖說要去
    潑漆，沒有犯意聯絡等語。經查：
  ㈠被告於109年6月27日15時58分許，自彰化縣○○鎮○○○○○○號碼0
    000-00號自用小客車搭載攜帶油漆之少年陳○霖，至臺中市○
    ○區○○巷內停靠在路邊，少年陳○霖持裝有油漆桶之紙袋下車
    後，開啟該紅色油漆桶，步行至告訴人陳玉英位於○○區○○巷
    00-00號前，朝上址大門、門前柱子及地上潑灑，再持該裝
    有油漆桶之紙袋返回被告所駕駛之上開自用小客車上；被告
    復駕車搭載少年陳○霖，於同日下午4時15分許抵達臺中市○○
    區○○路與○○巷口，由少年陳○霖1人下車步行至告訴人丙○○位
    於○○區○○巷11號前，持紅色油漆往上址大門與客廳窗戶潑灑
    後，手提裝有油漆桶之紙袋返回坐上被告所駕駛之自用小客
    車等情，業據被告坦承確曾於前揭時間搭載少年陳○霖於前
    開2址附近停車後，少年陳○霖曾下車再返回等情，且據證人
    即少年陳○霖於警詢、偵訊及原審審理時證述係被告搭載其
    前往該2處附近後，其下車步行至上開2址持紅色油漆潑灑告
    訴人等之大門及門前等語明確(偵卷第39至46、107至113頁
    ，原審卷第49至76頁)，且有證人即告訴人甲○○、丙○○於警
    詢時、證人即甲○○之女陳○○於警詢時證述其等住處遭潑漆過
    程及告訴人丙○○與證人陳○○曾於典髮型共事並離職等情綦詳
    (偵卷第53至56、57至59、107至111、131至135頁，核交卷
    第9、11至12頁)，且有員警職務報告、現場照片5張、現場
    監視器錄影截圖17張、被告當天搭載少年陳○霖之上車地點
    照片等在卷可稽(偵卷第21、61至73、75至83頁)，此部分事
    實應堪認定。
　㈡被告對於少年陳○霖下車後，係欲前往告訴人甲○○、丙○○住處
    潑漆乙情應知情之說明：
　　證人即少年陳○霖雖自警詢至原審審理時均證稱僅係習慣搭
    乘被告駕駛之白牌車，被告不知悉其係欲至2位告訴人住處
    潑漆等語，其於原審審理時證述如下：我是透過朋友介紹認
    識被告，但兩人不熟，因被告車資不算貴，就固定叫被告的
    車，案發當天是我心情不好，打電話要被告來載我隨便繞繞
    ，我也不知道是開到哪裡，看一下附近就讓被告停車後自己
    下車，我沒有跟被告說下車後要去哪裡，做什麼事。我是從
    家裡帶兩桶蓋緊蓋子的油漆出門，當時是把油漆放在紙袋內
    ，我當時坐在後座，車上沒有油漆味，我只叫被告等我一下
    ，被告看不到我在做什麼，會向這兩戶潑漆是隨便找的，第
    一次原本要潑第1間，但第1間有小朋友，又有機車經過，就
    跑到前面(即告訴人甲○○家)看沒有人才潑，第2次潑完因為
    告訴人丙○○住處在最裡面，潑完後有將蓋子鎖緊用衣服蓋住
    帶上被告之車，油漆沒有潑到桶子外面，潑完這兩家我就回
    家了，並交付車資500至600元給被告。沒有人叫我去潑漆，
    也不知道這兩戶住戶與同一人有糾紛等語(原審卷第64至75
    頁)。然查：
　  ⒈證人陳○○於警詢時證稱：於109年3月間自前公司離職時，
      與老闆施○○因退股有過討論，當時沒有爭吵或衝突，離職
      後曾有人到我家恐嚇，但不知對象是誰等語(警卷第54頁)
      ；證人丙○○於偵訊時證稱：我與陳○○先前是同事，在同一
      家美髮公司工作，我是前公司總經理，後來一起出去創業
      ，前公司老闆施○○可能不諒解等語(偵卷第132頁)。綜上
      可知，被告所搭載之少年陳○霖於同1日先後在臺中市○○區
      及○○區潑漆之對象，均曾任職於施○○所經營美髮店，並於
      離職後共同創業，衡諸常情，倘非被告及少年陳○霖原本
      即共謀前往告訴人2人住處，何以能如此巧合地從彰化縣○
      ○鎮出發後，前往上開臺中不同行政區，且被告停車地點
      ，恰在曾同任職施○○所經營美髮店，現又共同創業之告訴
      人丙○○及證人陳○○2人住處附近，而少年陳○霖下車後，於
      諸多住宅中，恰巧選擇告訴人2人住處門前潑漆。
　  ⒉甚者，證人陳○○於警詢時另證稱：其他前同事們離職後，
      也有陸續出現恐嚇及潑漆事件等語(警卷第54頁)；證人丙
      ○○於偵訊時則證稱：有離職同事反應有人到她家說一些比
      較負面的話，其中一位就是被告等語(偵卷第132頁)，並
      提出被告前往該離職同事住處談話之照片供參（偵卷第13
      7頁），被告亦自陳：曾應美髮店老闆施○○拜託與友人一
      起去跟一位老人家的女兒提醒不要因為太年輕被別人洗腦
      去別的地方工作等語（偵卷第150頁；原審卷第62至63頁
      ），足認被告與施○○即告訴人丙○○及證人陳○○前雇主有相
      當情誼，甚而曾受託至告訴人丙○○及證人陳○○其他同事住
      處討論離職、新職事宜，綜前各情，足認被告及少年陳○
      霖陳稱係隨意兜繞停車，另少年陳○霖陳稱係隨機選擇潑
      漆對象等情，均難置信；況油漆味重，被告於原審亦自承
      其在密閉空間應該可聞到油漆味（原審卷第58頁），被告
      與少年陳○霖同處一車，縱少年陳○霖坐於後座，於少年陳
      ○霖第1次下車已開啟油漆罐潑灑再上車後，被告陳稱未聞
      油漆味，且未察覺異狀，續搭載少年陳○霖前往另一告訴
      人住處潑漆，亦與常理有違。
　  ⒊綜上各情，應足認定被告於前揭時間搭載少年陳○霖之目的
      ，即係欲搭載少年陳○霖前往告訴人甲○○及丙○○住處潑漆
      ，少年陳○霖前開證述及被告上開所辯，均難採信。
　㈢被告雖知悉少年陳○霖係欲下車潑漆，然尚難認已該當恐嚇罪
    嫌：
　　證人陳○霖證稱：其下車時，係將油漆罐擺放在紙袋內，且
    被告停車地點無法看到其潑漆等語，並有監視器攝錄翻拍照
    片可佐（偵卷第61至83頁），從而，被告於證人陳○霖為潑
    灑行為時既未在場，其對於證人陳○霖究竟有無潑漆、潑何
    種顏色之油漆、潑漆量及範圍、潑漆位置、潑漆後之情狀等
    節均無從知曉，尚難認被告就證人陳○霖係潑灑與人體血液
    顏色相近之紅漆，以暗諭血光之災，致遭潑灑之人見到恐心
    生害怕，擔憂自身生命、身體可能受到不測損害等情有所認
    知；且卷內並無被告與證人陳○霖間之手機通訊軟體對話紀
    錄或錄音內容等證據以資證明被告在證人陳○霖潑灑油漆前
    後就其潑灑何種顏色油漆、如何潑灑等節有所討論，縱被告
    對少年陳○霖持漆潑灑毀損告訴人大門乙情，有犯意聯絡及
    行為分擔，然尚難憑此即認被告對於少年陳○霖至告訴人等
    住處潑灑紅漆之恐嚇行為有何犯意聯絡。
五、綜上所述，本案依公訴人所提出之證據，尚難證明被告就證
    人陳○霖係持紅漆至告訴人住處潑灑之恐嚇行為有何犯意聯
    絡，未使本院形成被告有共犯恐嚇危害安全罪嫌之有罪心證
    ，參考前揭說明，被告此部分犯罪屬不能證明，應為無罪諭
    知，原審判決諭知被告無罪，並無不當，應予維持。檢察官
    上訴所指原審認定被告不知悉少年陳○霖下車係欲對告訴人2
    人住處潑漆之認事不妥，固有所據，然依前開說明，本院認
    尚難僅因被告知悉少年陳○霖欲朝告訴人住處潑漆，即應該
    當共同恐嚇罪行，檢察官上訴認應改諭知被告有罪，難認有
    理由，應予駁回。
六、被告經本院合法傳喚，且無在監押情形，有本院送達證書及
    臺灣高等法院在監在押全國紀錄表在卷可參，其無正當理由
    ，於本院審判期日不到庭，自得不待其陳述，逕行判決。
據上論斷，應依刑事訴訟法第368條、第371條，判決如主文。
本案經檢察官洪明賢提起公訴，檢察官黃元亨提起上訴，檢察官
乙○○到庭執行職務。
中　　華　　民　　國　　111 　年　　3 　　月　　29　　日
            刑事第八庭　  審判長法　官　林  清  鈞
                                法　官　郭  瑞  祥
                                法　官　簡  婉  倫  
以上正本證明與原本無異。          
不得上訴。
                                書記官  林　書　慶
　　　　　　　　　　　　　　　　
中　　華　　民　　國　　111 　年　　3 　　月　　29　　日